臺灣高等法院民事裁定
110年度聲再字第209號
聲  請  人  楊焜顯  
            楊麗真  
共      同
代  理  人  林瑞富律師
上列聲請人與相對人巧洋實業股份有限公司間聲明異議聲請再審
事件，對於中華民國110年9月14日本院110年度再抗字第13號確
定裁定，聲請再審，本院裁定如下：
    主  文
聲請駁回。
聲請費用由聲請人負擔。
    理  由
一、按再審之訴，應於30日之不變期間內提起；前項期間，自判
    決確定時起算，判決於送達前確定者，自送達時起算，民事
    訴訟法第500條第1項、第2項前段分別定有明文。上開規定
    依同法第507條規定，於確定裁定聲請再審準用之。查聲請
    人於民國110年10月13日對同年9月14日本院110年度再抗字
    第13號確定裁定（下稱原確定裁定）聲請再審（見本院卷第
    3頁），未逾30日之不變期間，先予敘明。 
二、聲請意旨略以：相對人巧洋實業股份有限公司前於108年12
    月16日對聲請人楊焜顯之不動產聲請強制執行，為臺灣新北
    地方法院民事執行處（下稱執行法院）以109年度司執字第6
    839號受理，聲請人楊麗真乃以其就該不動產設有最高限額
    抵押權（下稱系爭抵押權）為由，聲明參與分配。執行法院
    司法事務官嗣以109年度司執字第6939號裁定（下稱原處分
    ）駁回參與分配，聲請人二人聲明異議，為執行法院以109
    年度執事聲字第100號裁定（下稱原裁定）駁回，聲請人二
    人提起抗告，本院於110年1月28日以110年度抗字第83號裁
    定（下稱83號第1次裁定）駁回抗告，聲請人二人提起再抗
    告，本院視聲請人楊焜顯之再抗告為異議，而於110年6月15
    日以同號裁定予以駁回（下稱83號第2次裁定）。然83號第2
    次裁定漏列聲請人楊麗真而有當事人不適格之違法，就新北
    市新店地政事務所違背專屬管轄所為塗銷系爭抵押權之行為
    未予審酌，亦有理由不備、不適用法規之違法，聲請人二人
    乃對83號第2次裁定聲請再審，原確定裁定未予論斷系爭抵
    押權遭塗銷當否即駁回再審聲請，有應適用法規而不適用之
    錯誤。聲請人二人為系爭抵押權登記之利益共同體，聲請人
    楊焜顯就83號第1次裁定應得再抗告，原確定裁定指為不得
    抗告，應有適用法規錯誤之情。爰依民事訴訟法第496條第1
    項第1款規定聲請再審，請求廢棄原確定裁定、83號第1次及
    第2次裁定、原裁定及原處分，准楊麗珍參與分配等語。
三、按民事訴訟法第496第1項第1款所謂適用法規顯有錯誤，係
    指確定裁判所適用之法規，顯然不合於法律規定，或與司法
    院現尚有效及大法官會議之解釋，或最高法院現尚有效之判
    例顯有違反，或消極的不適用法規，顯然影響裁判者而言。
四、經查：
　㈠原確定裁定以：83號第1次裁定認聲請人楊麗真之抗告為無理
    由，聲請人楊焜顯之抗告為不合法，聲請人二人雖對此裁定
    提起再抗告，但聲請人楊麗真部分移審最高法院，聲請人楊
    顯焜部分依民事訴訟法第486條第2項、第495條後段規定視
    為提出異議，83號第2次裁定僅列聲請人楊焜顯為異議人，
    並無違誤，而認定聲請人以此為由聲請再審為無理由乙節，
    經核與法無違。聲請意旨雖謂原確定裁定違反民法第881條
    之1至第881條之17規定，但上開條文係在規範最高限額抵押
    權之實體法上權利義務，與民事訴訟法所定抗告權、異議權
    無涉，主張不足為採。
　㈡原確定裁定以：83號第1次裁定認聲請人楊焜顯之抗告不合法
    ，無須審酌其以系爭抵押權遭塗銷為由所提抗告有無理由，
    且83號第2次裁定認第1次裁定無不當，自亦無需就系爭抵押
    權遭塗銷當否一事予以認定為據，而認定83號第2次裁定已
    說明其論理過程，無不備理由之情事乙節，核已說明裁定之
    理由，聲請意旨主張原確定裁定理由不備，有應適用法規而
    不適用之錯誤云云，同不足取。
　㈢從而，聲請人二人以原確定裁定有民事訴訟法第496條第1項
    第1款適用法規顯有錯誤為由聲請再審，為無理由，應予駁
    回。
五、據上論結，本件再審聲請為無理由，爰裁定如主文。
中　　華　　民　　國　　110 　年　　10　　月　　27　　日
                  民事第十一庭  
                        審判長法　官  李慈惠
                              法　官  吳燁山
                              法　官  趙雪瑛 
正本係照原本作成。
不得抗告。
中　　華　　民　　國　　110 　年　　10　　月　　27　　日
 　　　　　　　　　　　　     書記官  郭晋良